【裁判字號】    99,易,828
【裁判日期】    990610
【裁判案由】    詐欺
【裁判全文】
臺灣高雄地方法院刑事判決               99年度易字第828號
公  訴  人  臺灣高雄地方法院檢察署檢察官
被      告  丙○○
上列被告因詐欺案件，經檢察官提起公訴（98年度偵字第25652
號）及移送併辦（98年度偵字第29711 號、第35454 號），被告
於準備程序進行中就被訴事實為有罪之陳述，經本院合議庭裁定
改依簡式審判程序審理，判決如下：
    主  文
丙○○幫助意圖為自己不法之所有，以詐術使人將本人之物交付
，處拘役肆拾日，如易科罰金，以新臺幣壹仟元折算壹日。
    事  實
一、丙○○明知國內社會常見之詐騙集團，經常利用他人之存款
    帳戶轉帳，以掩飾渠等犯罪之不法所得，逃避執法人員之查
    緝，而提供自己之金融帳戶、存摺、提款卡、印章及密碼予
    陌生人士使用，更常與財產犯罪密切相關，可能被不法犯罪
    集團所利用，以遂渠等詐欺犯罪及隱匿、掩飾渠等犯罪所得
    財物或財產上利益之目的，竟仍以縱有人以其金融帳戶實施
    詐欺取財犯行，亦不違背其本意之幫助犯意，於民國98年5
    月13日11時許，在高雄市○○路上統一超商處，將其所開立
    申辦之第一商業銀行股份有限公司小港分行（下稱第一銀行
    ）帳號為000-00-000000 號帳戶，及中華郵政股份有限公司
    高雄康莊郵局（下稱郵局）帳號0000000-0000000 號帳戶之
    提款卡、密碼，同時交付予真實姓名年籍不詳，自稱「沈經
    理」之成年男子，容任該等帳戶供他人用以詐騙財物。嗣該
    不詳成年男子所屬詐騙集團成員即共同基於意圖為自己不法
    所有之犯意聯絡：
（一）於98年5 月16日19時許，在網路交友網站化名「少婷」與
      乙○○聊天後，即撥打電話予乙○○，佯稱欲約會見面，
      必須先匯款及操作ATM 系統以確認身分云云，致乙○○信
      以為真陷於錯誤，旋於同日21時04分許，至彰化縣彰化市
      第一銀行自動櫃員機，依指示匯款新台幣（下同）2,000
      元至丙○○所有之上開第一銀行帳戶內（移送併辦意旨書
      誤載於同日20時34分許，另匯款3,000 元至丙○○上開帳
      戶），並隨即遭提領，嗣因乙○○發現有異報警處理後，
      經警循線始查悉上情。
（二）於98年5 月間某時，撥打電話予甲○○，佯稱係郵局工作
      人員，因其在雅虎拍賣網站購物，交易付款方式誤設為分
      期付款，須操作自動櫃員機始得領回退額款云云，致甲○○陷於錯誤，旋即於同日15時04分許，依指示匯款28,158
      元至丙○○上開郵局帳戶內，並隨即遭提領。嗣因甲○○
      發現有異報警處理後，經警循線查悉上情。
二、案經屏東縣政府警察局恆春分局、屏東分局報告臺灣高雄地
    方法院檢察署檢察官偵查起訴及移送併案審理。
    理  由
一、本案被告丙○○所犯之罪，並非法定刑為死刑、無期徒刑或
    最輕本刑三年以上有期徒刑之罪，亦非高等法院管轄第一審
    之案件，其於本院準備程序中就被訴事實已為有罪之陳述，
    本院乃裁定進行簡式審判程序。又簡式審判程序之證據調查
    ，依刑事訴訟法第273 條之2 規定，不受同法第159 條第1
    項審判外陳述排除之限制，再被告對於卷內之各項證據亦不
    爭執證據能力，故卷內所列之各項證據，自得作為證據，先
    予敘明。
二、上揭犯罪事實，業據被告丙○○於本院審理時坦承不諱，核
    與被害人乙○○、甲○○於警詢時之指述均相符，並提出自
    動櫃員機交易明細表影本各1 紙（見屏東縣政府警察局恆春
    分局警卷第1 頁至第3 頁、第18頁、屏東縣政府警察局屏東
    分局警卷第3 頁至第3 頁反、第13頁）為證，復有被告上開
    第一銀行之開戶基本資料、交易明細、第一銀行存摺封面、
    內頁影本及上開郵局之開戶資料、交易資料、郵局存摺封面
    、內頁影本等（見彰化縣警察局彰化分局警卷第13頁至第20
    頁、98年度偵字第25652 號卷第7 頁至第8 頁、屏東縣政府
    警察局屏東分局第6 頁至第7 頁、98年度偵字第29711 號卷
    第28頁至第30頁）附卷可憑。又依一般經驗，於郵局或銀行
    等金融機構開設存款帳戶暨請領存摺及提款卡，係供個人從
    事社會經濟活動流通資金之用，具有專屬性。且存摺、金融
    卡等有關個人財產、身分之物品，如淪落於不明人士手中，
    極易被利用為與財產有關犯罪工具，此為一般社會大眾所悉
    ，被告為一具相當智識程度之成年人，自可預見提供自己或
    他人金融帳戶之提款卡、密碼等物供他人使用，可能幫助詐
    欺集團既遂詐欺犯行並逃避查緝，是縱有人以其金融帳戶實
    施詐欺犯罪，亦不違背其本意之幫助詐欺不確定故意甚明。
    綜此，由前述被害人指述及相關書證等補強證據，足資擔保
    被告之自白核與事實相符。是本件事證明確，被告犯行堪以
    認定，應予依法論科。
三、按幫助犯之成立，主觀上行為人須有幫助故意，客觀上須有
    幫助行為，意即需對於犯罪與正犯有共同之認識，而以幫助
    之意思，對於正犯資以助力，而未參與實施犯罪之行為者而
    言（參照最高法院75年度台上字第1509號、88年度台上字第
    1270號判決意旨）。本件被告係基於幫助詐騙集團成員犯詐
    欺罪而提供提款卡等帳戶資料，且並無任何積極證據證明有
    參與實施詐欺取財之犯罪構成要件行為，是核被告所為，係
    犯刑法第30條第1 項、第339 條第1 項之幫助詐欺取財罪。
    被告同時提供上開第一銀行及郵局帳戶之提款卡、密碼予他
    人，使詐欺集團成員得持以詐騙不同被害人，其中被害人雖
    有數人，惟被告提供帳戶提款卡、密碼舉措僅有一次，係以
    一行為同時侵害數法益，為想像競合犯，應依刑法第55條前
    段規定論以一幫助詐欺取財罪，是移送併案審理部分（即被
    害人乙○○、甲○○匯入款項至被告上開帳戶之事實）與本
    案起訴部分有裁判上一罪之關係，本院應併予審理。又被告
    提供帳戶等資料予詐騙集團成員之幫助犯行，應依刑法第30
    條第2 項之規定，按正犯之刑減輕之。爰審酌被告為智慮健
    全、具一般社會生活經驗之人，竟任意將他人帳戶之提款卡
    及密碼提供不詳人士使用，危害社會治安及金融交易安全，
    並使犯罪之追查趨於複雜，所為實不足取，然念及被告犯後
    坦承犯行，態度尚佳，知所悔悟及其犯罪之手段、動機等一
    切情狀，量處如主文所示之刑，並諭知易科罰金之折算標準
    。
據上論斷，應依刑事訴訟法第273 條之1 第1 項、第299 條第1
項前段，刑法第30條第1 項前段、第2 項、第339 條第1 項、第
55條前段、第41條第1 項前段，刑法施行法第1 條之1 ，判決如
主文。
本案經檢察官鄧藤墩到庭執行職務。
中    華    民    國    99    年    6     月    10    日
                  刑事第七庭    法  官  簡佩珺
以上正本證明與原本無異。
如不服本判決應於收受送達後十日內向本院提出上訴書狀，並應
敘述具體理由；其未敘述上訴理由者，應於上訴期間屆滿後二十
日內向本院補提理由書（均須按他造當事人之人數附繕本）「切
勿逕送上級法院」。
中    華    民    國    99    年    6     月    10    日
                                書記官  蕭家玲
附錄犯罪科刑法條：
中華民國刑法第30條
（幫助犯及其處罰）
幫助他人實行犯罪行為者，為幫助犯。雖他人不知幫助之情者，
亦同。
幫助犯之處罰，得按正犯之刑減輕之。
中華民國刑法第339條
（普通詐欺罪）
意圖為自己或第三人不法之所有，以詐術使人將本人或第三人之
物交付者，處5 年以下有期徒刑、拘役或科或併科1 千元以下罰
金。
以前項方法得財產上不法之利益或使第三人得之者，亦同。
前二項之未遂犯罰之。

司法院資訊處製作；財團法人民間司法改革基金會備份。
